【裁判字號】    98,司財管,7
【裁判日期】    981119
【裁判案由】    指定遺產管理人
【裁判全文】
臺灣臺南地方法院民事裁定             98年度司財管字第7號
聲  請  人  臺灣土地開發股份有限公司即臺灣土地開發信託投
            資股份有限公司
法定代理人  戊○○
代  理  人  庚○○
上列聲請人聲請對被繼承人丙○○選任遺產管理人事件，本院裁
定如下：
    主      文
選任財政部國有財產局臺灣南區辦事處臺南分處為被繼承人丙○
○之遺產管理人。
聲請程序費用新臺幣壹仟元由被繼承人丙○○之遺產負擔。
    理      由
一、按繼承人均拋棄其繼承權者，準用關於無人承認繼承之規定
    ，民法第1176條第6項定有明文。又繼承開始時，繼承人之
    有無不明，而不能依民法第1177條選定遺產管理人時，得由
    利害關係人聲請法院選任之，民法第1178條第2項亦定有明
    文。
二、本件聲請意旨略以：被繼承人丙○○（男，民國○○年○月○○
    日生，身分證統一編號：Ｚ000000000號，96年9月12日死亡
    ，生前最後住所：臺南縣關廟鄉○○村○○鄰○○路210巷26
    號）與聲請人間假扣押事件，聲請人提供提存物「元大商業
    銀行可轉讓定期存款單，面額新臺幣(下同)50萬元整，計二
    張，共計100萬元。無記名式，存單號碼CA0000000、CA0000
    0000張」，辦理提存(鈞院97年度存字第1652號)在案，惟
    相對人丙○○業於96年9月12日死亡，繼承人均已向鈞院全
    數拋棄繼承。為聲請返還提存物，爰以利害關係人之身分，
    聲請法院選任之財政部國有財產局臺灣南區辦事處臺南分處
    為被繼承人丙○○之遺產管理人等語。
三、經查：聲請人主張之前開事實，業據提出被繼承人丙○○除
    戶謄本1件、本院97年度存字第1652號提存書影本1件、南院
    龍家儒96繼字第1931號准予備查通知函影本1件、繼承系統
    表1份附卷為憑。並經本院依職權調閱本院96年度繼字第193
    1號拋棄繼承案件、98年度聲字第686號返還提存物案件、91
    年度裁全字第4926號假扣押案件、97年度存字第1652號提存
    案件等卷宗核閱綦詳，是聲請人之主張應足採信。又查被繼
    承人丙○○死亡後，其法定繼承人皆已依法拋棄繼承權，經
    本院准予備查在案，且未準用民法第1177條之規定選定遺產
    管理人，而被繼承人丙○○為聲請人有假扣押案件，故聲請
    人以利害關係人之身分聲請選任被繼承人丙○○之遺產管理
    人，核與上開規定並無不合，應予准許。
四、按公示催告期限屆滿，無繼承人承認繼承時，其遺產於清償
    債權，並交付遺贈物後，如有剩餘，歸屬國庫；又按非公用
    國有財產以財政部國有財產局為管理機關，民法第1185條、
    國有財產法第12條分別定有明文。查本件被繼承人丙○○之
    法定繼承人皆已依法拋棄繼承權經本院准予備查，復未準用
    民法第1177條之規定選定遺產管理人，且經本院函詢被繼承
    人丙○○原第一順位繼承人即子女乙○○、己○○、丁○○
    ；配偶甲○○等人有無擔任被繼承人丙○○之遺產管理人之
    意願，迄今均未函覆本院，足徵被繼承人丙○○之原第一順
    位繼承人對被繼承人丙○○遺產之處置已漠不關心；又查被
    繼承人丙○○之遺產，倘無人承認繼承時，將於清償債權，
    交付遺贈物後，歸屬國庫，為使被繼承人丙○○遺產之處置
    順利進行，本院認選任財政部國有財產局臺灣南區辦事處臺
    南分處為被繼承人丙○○之遺產管理人為適當。
五、依非訟事件法第157條、第24條第1項，裁定如主文。
中    華    民    國    98    年    11    月    19    日
                  家事法庭      司法事務官  林可婷
以上正本係照原本作成。
如對本裁定抗告須於裁定送達後10日內向本院提出抗告狀。
中    華    民    國    98    年    11    月    20    日
                                書  記  官  郭春慧


司法院資訊處製作；財團法人民間司法改革基金會備份。
